臺灣雲林地方法院刑事判決
111年度易字第284號
公  訴  人  臺灣雲林地方檢察署檢察官
被      告  吳永翔


上列被告因竊盜等案件，經檢察官提起公訴（111年度偵字第264
2號），本院判決如下：
    主  文
吳永翔犯毀損他人物品罪，累犯，處拘役參拾日，如易科罰金，
以新臺幣壹仟元折算壹日；又犯竊盜罪，累犯，處拘役參拾日，
如易科罰金，以新臺幣壹仟元折算壹日。應執行拘役伍拾日，如
易科罰金，以新臺幣壹仟元折算壹日。
    事  實
一、吳永翔於民國111年2月28日上午9時40分許，在雲林縣○○鄉○
    ○村○○○街0號前，基於毀損之犯意，徒手將張德仁所有之車
    牌號碼00-0000號自用小客車（下稱A車）之後照鏡2個往下
    扳壞，致生損害於張德仁。吳永翔復意圖為自己不法之所有
    ，基於竊盜之犯意，於同時許稍後，在同地，徒手竊取A車
    前車牌1個（吳永翔業已返還張德仁）得手後離去。
二、案經張德仁訴由雲林縣警察局臺西分局報告臺灣雲林地方檢
    察署檢察官偵查起訴。
    理  由
壹、程序事項
    按被告以外之人於審判外之陳述，雖不符刑事訴訟法第159
    條之1至第159條之4之規定，而經當事人於審判程序同意作
    為證據，法院審酌該言詞陳述或書面陳述作成時之情況，認
    為適當者，亦得為證據；又當事人、代理人或辯護人於法院
    調查證據時，知有刑事訴訟法第159條第1項不得為證據之情
    形，而未於言詞辯論終結前聲明異議者，視為有前項之同意
    ，刑事訴訟法第159條之5定有明文。經查，本判決引為判斷
    基礎之被告以外之人審判外之傳聞供述證據，檢察官、被告
    於本院準備程序時，均同意作為證據（本院卷第36頁），本
    院審酌各該證據作成或取得時狀況，並無顯不可信或違法取
    得等情況，且經本院依法踐行證據調查程序並認為適當，而
    有證據能力；其餘資以認定本案犯罪事實之非供述證據，亦
    查無違反法定程序取得之情形，依刑事訴訟法第158條之4之
    反面解釋，亦有證據能力。
貳、實體事項
一、認定犯罪事實所憑之證據及理由
  ㈠毀損部分：
    就被告於上揭時、地徒手將告訴人張德仁所有之A車之後照
    鏡2個往下扳壞之事實，業據被告於警詢、偵訊、本院準備
    程序及審理時坦承不諱（警卷第5至6頁，偵卷第31至33頁，
    本院卷第31至38、51至61頁），核與證人即告訴人張德仁於
    警詢及偵訊時、證人呂汶育於警詢時證述情節相符（警卷第
    7、8、9、10頁，偵卷第31至33、35頁），並有臺灣雲林地
    方檢察署檢察官勘驗筆錄1份（偵卷第21頁）、現場照片3張
    （警卷第15至16頁）、監視器截圖3張（警卷第17至18頁）
    附卷可稽，足徵被告前揭任意性自白與事實相符，堪以採信
    。此部分事證明確，被告毀損犯行，堪可認定。
  ㈡竊盜部分：
    訊據被告固坦承於上揭時、地徒手拔下並帶走A車前車牌1個
    之事實，惟矢口否認有何竊盜之不法所有意圖，辯稱：因為
    當時張德仁一直打電話找我挑釁，要找我輸贏，我一時氣憤
    下沖昏頭，就做了這個動作，為了要他出來處理債務問題，
    我沒有為自己不法之所有等語。經查：
  ⒈被告於上開時、地將A車前車牌1個徒手拔下並帶走乙節，業
    據被告於警詢、偵訊、本院準備程序及審理時坦承不諱（警
    卷第5至6頁，偵卷第31至33頁，本院卷第31至38、51至61頁
    ），核與證人張德仁於警詢及偵訊時、證人呂汶育於警詢時
    證述情節相符（警卷第7、8、9、10頁，偵卷第31至33、35
    頁），並有臺灣雲林地方檢察署檢察官勘驗筆錄1份（偵卷第
    21頁）、現場照片3張（警卷第15至16頁）、監視器截圖3張
    （警卷第17至18頁）、贓物認領保管單（警卷第11頁）附卷
    可稽，此部分事實，首堪認定。
  ⒉關於被告是否有為自己不法所有意圖乙節：
  ⑴按竊盜罪之主觀構成要件，除竊盜故意外，尚包括「不法意
    圖」及「所有意圖」，所謂「不法意圖」，乃行為人認知到
    自己在法律上並不具合法權利而得以使自己對客體享有如同
    所有人地位之利益的主觀心態，亦即，行為人認知自己的取
    物行為牴觸法律對於財產利益的分配。至「所有意圖」，則
    是指行為人對於竊取之物欲排斥原權利人之支配而由自己以
    所有人或有權使用人地位自居之心理狀態，也就是行為人主
    觀上意欲持續地破壞他人對於客體的支配關係，而使自己對
    於客體處於類似所有人之地位。而「使用竊盜」與犯竊盜罪
    後事後物歸原主之行為有別，主要在前者係自始即無不法所
    有意圖，因一時未能取得他人同意，暫時使用他人管領支配
    之物，事後即時歸還，後者則係意圖為自己或第三人不法之
    所有，破壞原持有人對於財物之持有支配關係，而建立新的
    持有支配關係，事後因某種原因，而歸還所竊取之物。兩者
    雖事後均有物歸原主之客觀行為，然就其自始是否有不法所
    有意圖，則迥然有別。再行為人是否自始即有不法所有意圖
    ，雖屬內心狀態，然仍得由其表現在外的客觀狀態或物本身
    之性質加以綜合判斷，諸如有無就物為攸關權義或處分之行
    為、使用時間之久暫、該物是否因使用而產生耗損、是否事
    後為隱含某種不法的目的，而將所竊之物放回原處，並非意
    在歸還原物，甚而在一般相同之客觀情狀下，所有人或權利
    人有無可能同意行為人之使用行為等，予以綜合判斷。
  ⑵證人張德仁於警詢證稱：我於111年2月28日14時00分許，在
    雲林縣○○鄉○○村○○○街0號旁，發現我所有之A車前車牌遭人
    拔走，及後視鏡2面都被破壞，因而至派出所報案等語；復
    於偵訊證稱：我沒有同意讓被告把我的車牌拿走等語（警卷
    第7、8、10頁，偵卷第31至33、35頁）。堪認被告將車牌拔
    走之時，並未得到證人張德仁同意，證人張德仁也不知悉其
    車牌遭何人拔走，致使證人張德仁無從知悉車牌之下落而報
    警處理，此時證人張德仁已陷入難以輕易自力回復原持有支
    配狀態而仍未見返還之情形。
  ⑶本案被告於法律上並無任何權源得拿取該面車牌，此為被告
    所自承（本院卷第33頁）。111年2月28日上午9時40分許被
    告取走車牌後，被告於111年3月2日20時許，以臉書通訊軟
    體傳訊息並拍照告訴證人張德仁，將A車車牌放置在車子的
    後車廂上，證人張德仁於111年3月5日有將該車牌帶到派出
    所等情，為證人張德仁證述綦詳（警卷第8頁），亦為被告
    所自承（本院卷第34頁），可知被告拿走車牌將近2天半，
    時間並非短暫，益徵被告所為，於客觀上已然排除原權利人
    對於該車牌之持有支配狀態。則自被告基於處理債務目的而
    自A車拔走車牌之時起，顯然已有排除原權利人對於該車牌
    之支配狀況，而以所有人或有權使用人地位自居之心態。參
    以被告拔走該車牌係為逼迫證人張德仁出面處理債務，此一
    使用之目的，客觀上亦不可能取得證人張德仁之同意使用，
    是其在此認知之前提下，猶擅自拔走車牌，其情狀與一時未
    能取得他人同意而暫時使用他人管領支配之物之「使用竊盜
    」迥異，應認被告斯時即有以權利人自居之「所有意圖」存
    在。再者，究竟是證人張德仁報案後警方聯絡，還是證人張
    德仁聯絡之後被告才歸還車牌，被告供詞反覆，然證人張德
    仁於同年2月28日16時39分許即報警，警旋調閱監視器畫面
    ，不論是警方聯絡或證人張德仁報警且觀看警察提示的監視
    器畫面後聯絡被告，被告乃出於被動情狀始為歸還，難認被
    告於行為之初即不具不法所有的意圖。是縱使被告事後將車
    牌送回原處，僅屬事後對贓物的處分行為，並不影響其竊盜
    犯罪之成立。
  ㈢是被告上開所辯，洵不足採，本案被告竊盜犯行事證明確，
    堪予認定，應予依法論科。
二、論罪科刑：
  ㈠核被告所為，分別係犯刑法第354條毀損他人物品罪、第320
    條第1項普通竊盜罪。
  ㈡被告所犯上開2罪間，犯意各別，行為互殊，應予分論併罰。
  ㈢被告前因違反藥事法案件，經本院以109年度港簡字第13號判
    決判處有期徒刑2月確定，於109年6月15日易科罰金執行完
    畢，有臺灣高等法院被告前案紀錄表（內容與被告刑案資料
    查註記錄表相同）在卷可參，檢察官已於起訴書中具體記載
    構成累犯之事實與依據，並主張應加重其刑之基礎，其於受
    有期徒刑之執行完畢後，5年內故意再犯本案有期徒刑以上
    之罪，為累犯。而司法院大法官釋字第775號解釋意旨係指
    個案應量處最低法定刑、又無法適用刑法第59條在內減輕規
    定，致生罪責不相當之情形，法院始得依此解釋意旨裁量不
    予加重最低本刑，並非指前案為同性質之案件始有累犯加重
    之適用。被告於前案執行完畢後，理應產生警惕作用而避免
    再犯罪，卻更犯本案有期徒刑以上之罪，依其累犯及本案犯
    罪情節（詳如後述量刑因素），加重處罰並無產生上開釋字
    第775號解釋所指罪責不相當之情事，自應依刑法第47條第1
    項規定加重其刑。
  ㈣爰審酌被告就A車無合法權限，竟無視於此而為上開竊盜、毀
    損等犯行，侵害他人財產權，顯然欠缺尊重他人法益之觀念
    ，所為非是，復酌以被告犯罪之動機及目的係為討債、對告
    訴人所生損害係毀損之價值約新臺幣1萬元（警卷第7頁），
    兼衡被告未與告訴人達成和解或賠償，被告坦承毀損犯行，
    否認竊盜犯行之犯後態度，雖然此為其防禦權之行使，本院
    不得以此作為加重量刑之依據，但此與其他相類似、已坦承
    全部犯行之案件相較，自應納入量刑因素之一部予以通盤考
    量，被告有違反藥事法前科之素行（累犯部分不重複評價）
    ，被告自述高職畢業之智識程度，有臺灣高等法院被告前案
    紀錄表可參，家中有父親、兄長，未婚、無子女，務農為業
    等一切情狀，分別量處如主文所示之刑，並定其應執行刑暨
    均諭知易科罰金之折算標準如主文。
三、被告已將所竊取之車牌1面返還告訴人，有贓物認領保管單1
    份在卷可稽（警卷第11頁），依刑法第38條之1第5項規定，
    自不予宣告沒收或追徵。
據上論斷，應依刑事訴訟法第299條第1項前段，刑法第354條、
第320條第1項、第47條第1項、第41條第1項前段、第51條第6款
，刑法施行法第1條之1第1項，判決如主文。
本案經檢察官許景睿提起公訴，檢察官顏鸝靚到庭執行職務。
中　　華　　民　　國　　111 　年　　8 　　月　　 3　　日
                  刑事第四庭  審判長法  官  楊陵萍
　　　　　　　　　　　
　　　　　　　　　　　              法  官  陳雅琪
　　　　　　　　　　　  
　　　　　　　　　　　              法  官  張恂嘉
以上正本證明與原本無異。
如不服本判決應於收受判決後 20 日內向本院提出上訴書狀，並
應敘述具體理由；其未敘述上訴理由者，應於上訴期間屆滿後
20 日內向本院補提理由書（均須按他造當事人之人數附繕本）
。「切勿逕送上級法院」。
　  　　　　　　　　　      　　   書記官　張宏清
中　　華　　民　　國　　111 　年　　8 　　月　　4 　　日
附錄本案論罪科刑法條全文
中華民國刑法第354條
毀棄、損壞前二條以外之他人之物或致令不堪用，足以生損害於
公眾或他人者，處二年以下有期徒刑、拘役或一萬五千元以下罰
金。
中華民國刑法第320條
意圖為自己或第三人不法之所有，而竊取他人之動產者，為竊盜
罪，處五年以下有期徒刑、拘役或五十萬元以下罰金。
意圖為自己或第三人不法之利益，而竊佔他人之不動產者，依前
項之規定處斷。
前二項之未遂犯罰之。